ACORDAO-COMPLETO-2457190

ACÓRDÃO 5861/2021 ATA 10/2021 - SEGUNDA CÂMARA

VISTOS, relatados e discutidos estes atos de admissão, oriundos da Diretoria Regional da ECT em Minas Gerais,
ACORDAM os ministros do Tribunal de Contas da União, reunidos em sessão da 2ª Câmara, ante as razões expostas pelo relator, e com fundamento nos arts. 71, inciso III, da Constituição Federal, 1º, inciso V, 39, inciso I, da Lei 8.443/1992, 1º, inciso VIII, 259, inciso I, e 260, §1º, do Regimento Interno, em:
9.1. considerar ilegais os atos de admissão de Rosemary Patrícia da Costa, Jose Henrique Melo Barbosa, Joceles Paula de Souza, Gustavo Sant Ana Reis e Danielle Policarpo Santos,  negando-lhes registro;
9.2. determinar à Diretoria Regional da ECT em Minas Gerais que:
9.2.1. acompanhe os desdobramentos da Ação Civil Pública 0001035-92.2013.5.10.0015, em trâmite na Justiça do Trabalho, e adote as medidas pertinentes em caso de desconstituição da sentença que estendeu a validade do concurso público regido pelo Edital 11/2011;
9.2.2. cientifique os interessados desta deliberação e encaminhe a este Tribunal, no prazo de 30 (trinta) dias, os comprovantes de ciência.

Em análise atos de admissão oriundos da Empresa Brasileira de Correios e Telégrafos (ECT), enviados ao TCU para fins de análise e julgamento.

Segunda Câmara

Empresa Brasileira de Correios e Telégrafos - ECT.

3. Interessados: Danielle Policarpo Santos (XXX.443.886-XX); Gustavo Sant Ana Reis (XXX.799.476-XX); Joceles Paula de Souza (XXX.070.826-XX); Jose Henrique Melo Barbosa (XXX.670.086-XX); E Rosemary Patrícia da Costa (XXX.197.426-XX).

13.1. Ministros presentes: Bruno Dantas (Presidente), Augusto Nardes (Relator), Aroldo Cedraz e Raimundo Carreiro.
13.2. Ministros-Substitutos presentes: Marcos Bemquerer Costa e André Luís de Carvalho.

AUGUSTO NARDES

Adoto como Relatório, com ajustes de forma que julgo pertinentes, a Instrução de peça 8, elaborada no âmbito da Secretaria de Fiscalização de Integridade de Atos e Pagamentos de Pessoal e de Benefícios Sociais (Sefip) , cujo encaminhamento contou com a anuência do dirigente daquela unidade técnica e do Ministério Público junto ao TCU (MPTCU) (peças 9 e 11) :
"INTRODUÇÃO
1. O presente processo versa sobre admissões efetuadas pela Diretoria Regional da ECT em Minas Gerais, com o parecer pela legalidade do Controle Interno. O ato constante deste processo foi encaminhado a este Tribunal para apreciação, por intermédio do Sistema e-Pessoal, na forma dos arts. 2º, caput e inciso I, e 4º, caput, da Instrução Normativa - TCU 78/2018.
EXAME PRELIMINAR
2. De início, convém mencionar que a análise do ato em questão foi realizada por um sistema informatizado, que fez a verificação das informações cadastradas no sistema e-Pessoal. Eventuais informações apontadas em campos de preenchimento não formatados (justificativa do Gestor de Pessoal, como exemplo) , além de anexos foram aferidos manualmente.
3. Importa dizer que as rotinas de crítica foram elaboradas e validadas por todas as Diretorias Técnicas da Sefip, levando em conta as peculiaridades desse tipo de ato. Os itens de verificação do sistema compreenderam os dados sobre o concurso; dados da admissão, posse e efetivo exercício; prazos legais no caso dos regimes RJU ou Loman; motivo da vaga e origem da vaga, caso o regime seja o da Lei 8.112/1990; a natureza jurídica da Unidade Jurisdicionada e o regime jurídico a que está sujeito o (a) servidor (a) /empregado (a) , assim como eventuais ocorrências de acumulação.
EXAME TÉCNICO
Admissões após a validade do certame
4. Após a rotina de análise automática dos atos em tela, cabe tecer as seguintes considerações.
5. As admissões constantes do presente processo ocorreram após a validade do certame a que se submeteram os interessados. 
6. Tal situação decorre de decisões judiciais obtidas pelos interessados de maneira individual e, em especial, em decorrência da prorrogação do prazo de validade do concurso 11/2011 da Empresa Brasileira de Correios e Telégrafos devido à determinação judicial proferida nos autos do processo nº 0001035-92.2013.5.10.0015 da Justiça do Trabalho no Distrito Federal.
7. Quanto às decisões judiciais individuais, apresenta-se um quadro resumo da situação fática de cada interessado, o andamento processual da lide e a data de admissão:
	Interessado
	Decisão Judicial
	Andamento processual
	Data de admissão

	Rosemary Patrícia da Costa
	Ação 59674.28.2016.4. 01.3800 - Justiça Federal em Minas Gerais
Declarou nulo o exame médico pré-admissional que declarou a interessada inapta para o cargo
	Ação conclusa para relatório e voto no Gabinete da Desembargadora Federal Daniele Maranhão Costa em 17/10/2018
	9/1/2017

	Jose Henrique Melo Barbosa
	Ação 0000978-38.2012.4.01.3800 - Justiça Federal em Minas Gerais
Declarou nulo o exame médico pré-admissional que declarou o interessado inapto para o cargo
	Trânsito em julgado em 15/2/2017
	7/2/2017

	Joceles Paula de Souza
	Ação 33598.35.2014.4.01.3800- Justiça Federal em Minas Gerais
Declarou nulo o exame médico pré-admissional que declarou o interessado inapto para o cargo
	Autos conclusos para relatório e voto no Gabinete do Desembargador Souza Prudente
	21/11/2016

	Gustavo Sant'Ana Reis
	Ação 0011990- 91.2016.5.03.0042 - Justiça Trabalhista em Minas Gerais
Julgou procedente o pedido do interessado para determinar a imediata nomeação no cargo de Operador de Triagem e Transbordo / OTT, em Uberaba - MG, devido ao fato dos Correios contratarem empregados terceirizados para a realização do serviço de Operador de Triagem e Transbordo, em detrimento dos concursados aprovados em concurso
	Processo no Tribunal Superior do Trabalho e incluído em pauta o processo para o julgamento em Plenário Virtual do TST de 22/09/2020 a 29/09/202
	10/4/2017

	Danielle Policarpo Santos
	Ação 0011261-75.2016.5.03.0168 - Justiça Trabalhista em Minas Gerais
Condenou os Correios para convocar a interessada para ser admitida no cargo/atividade Agente de Correios - Carteiro, observadas as demais regras do Edital n.11/2011
	Autos remetidos a Justiça Federal devido à Tese fixada pelo STF no julgamento do Tema 992 de Repercussão Geral, o qual declarou, de ofício, a incompetência da Justiça do Trabalho para conhecer e julgar os pedidos formulados pela autora e, com base no art. 795, §2º, da CLT c/c §3º do art. 64 do CPC
	17/5/2017

8. Por outro lado, os interessados apenas puderam tomar posse nos cargos dos Correios devido à ação civil pública 0001035-92.2013.5.10.0015 da Justiça do Trabalho no Distrito Federal, pois de outro modo, o prazo de validade do concurso já estaria há muito expirado, uma vez que a homologação do certame ocorreu ainda no ano de 2011 (com validade máxima até o ano de 2013 - um ano, prorrogável por mais um) e a contratação dos interessados ocorreu entre o final do ano de 2016 e o início de 2017.
9. É oportuno mencionar que a ação civil pública, com trâmite na 15ª Vara do Trabalho de Brasília/DF, que prorrogou por prazo indeterminado (até o julgamento do mérito) a vigência do concurso público de Edital nº 11/2011. Tal decisão ainda não transitou em julgado.
10. Cabe destacar que recentemente o Plenário da Corte de Contas analisou situação semelhante à tratada no presente processo (TC Processo 000.909/2018-1) , ou seja, admissões cujo certame público está regido pelo edital da ECT 11 de 2011, ocorridas após a validade inicial do concurso. O Tribunal se manifestou pela ilegalidade e negativa do registro dos atos, consoante o Acórdão 1106/2020-TCU-Plenário.
11. Pela clareza dos argumentos que oferece para o encaminhamento dos autos, trazemos à colação trecho do Voto revisor do citado Acórdão 1106/2020-TCU-Plenário proferido pelo Ministro Benjamin Zymler:   
'5. Na sessão de 11/3/2020, a eminente Ministra Ana Arraes, relatora do feito, apresentou voto acompanhando as conclusões do parquet.
6. Com as vênias de estilo, permito-me dissentir de Sua Excelência.
7. De plano, observo que a proposta oferecida pela unidade técnica não é imotivada ou arbitrária. Na realidade, os fundamentos da negativa de registro estão, expressa e inequivocamente, indicados na instrução, o que se faz mediante transcrição do voto condutor do Acórdão 3503/2016-TCU-Primeira Câmara, apontado como precedente. Reproduzo o trecho (peça 14, item 10; destaques acrescentados) :
'10. Para melhor elucidação, trazemos à colação trechos do Voto condutor do citado Acórdão 3503/2016-TCU-Primeira Câmara, de relatoria do Ministro Benjamin Zymler, cuja sessão ocorreu em 31/05/2016: 
'10. Afora a inusitada indefinição quanto ao termo final do prazo de validade do concurso de 2011, chama especial atenção, no caso, a generalidade e a abrangência da sentença, que não especificou o quantitativo de empregos públicos ocupados de forma supostamente irregular e tampouco delimitou as dependências da ECT em que a falha teria ocorrido. Assim, mesmo unidades sem nenhum contrato temporário em vigor estão, pelo menos até o trânsito em julgado da deliberação, impedidas de selecionar empregados efetivos por meio de um novo certame, apenas podendo admitir os candidatos integrantes do chamado cadastro de reserva, aprovados, como dito, no concurso já há muito expirado.
11. Em tais circunstâncias, considero de todo imprópria a emissão de juízo de legalidade relativamente a essas contratações.
12. Aliás, seria incongruente emitir um tal juízo de legalidade, ordenando o registro das admissões, e, em paralelo, orientar a estatal a promover 'automaticamente' o desligamento dos empregados, 'com efeitos ex tunc', na hipótese de revogação da ordem judicial, como ora sugere o Ministério Público. 
13. De fato, uma vez registrados os atos, seria defeso à origem, mesmo na hipótese de reforma da sentença trabalhista, desconstituí-los unilateralmente. É que, tratando-se de atos complexos, também o TCU teria de participar do eventual desfazimento das admissões, consoante pacífica jurisprudência do Supremo Tribunal Federal (STF) , talhada em sua súmula nº 6:
'A revogação ou anulação, pelo Poder Executivo, de aposentadoria, ou qualquer outro ato aprovado pelo Tribunal de Contas, não produz efeitos antes de aprovada por aquele Tribunal, ressalvada a competência revisora do Judiciário.'
14. Entendimento semelhante, vale dizer, encontra-se na súmula 199 desta Corte: 
'Salvo por sua determinação, não podem ser cancelados pela autoridade administrativa concedente os atos originários ou de alterações, relativos a aposentadoria, reformas e pensões, já registrados pelo Tribunal de Contas, ao apreciar-lhes a legalidade, no uso da sua competência constitucional.'
8. Eis aí a precisa declinação das razões para a negativa de registro propugnada pela Sefip, bem assim para as deliberações do Tribunal proferidas no mesmo sentido.
9. Aliás, nesse ponto, creio não ser demasiado esclarecer que as fórmulas dispositivas 'considerar ilegal e negar registro' e 'negar registro' - a exemplo do que se dá, noutro sentido, com 'considerar legal e deferir o registro' e 'deferir o registro' - são absolutamente equivalentes em seu significado e em seus efeitos. É que a finalidade última da apreciação dos atos complexos de pessoal pelas Cortes de Contas é o aperfeiçoamento (hipótese de registro) ou o desfazimento desses atos (hipótese de negativa de registro) , de modo que o elemento essencial da parte dispositiva das deliberações da espécie é a prescrição - ou o juízo - quanto ao registro propriamente dito. A mera omissão do preâmbulo 'considerar ilegal' não torna a segunda fórmula imotivada, assim como sua presença, por si só, não torna a primeira motivada. Em ambos os casos, a existência ou não de fundamentação deve ser aferida no trecho dedicado à análise da matéria, e não na parte dispositiva da decisão. 
10. Relativamente à ilação de que qualquer concurso público pode ser estendido por até quatro anos, não a tenho como a melhor exegese do texto constitucional:
'Art. 37. A administração pública direta e indireta de qualquer dos Poderes da União, dos Estados, do Distrito Federal e dos Municípios obedecerá aos princípios de legalidade, impessoalidade, moralidade, publicidade e eficiência e, também, ao seguinte: 
............................................................................................................................................
III - o prazo de validade do concurso público será de até dois anos, prorrogável uma vez, por igual período;
IV - durante o prazo improrrogável previsto no edital de convocação, aquele aprovado em concurso público de provas ou de provas e títulos será convocado com prioridade sobre novos concursados para assumir cargo ou emprego, na carreira' (grifei) .
11. A meu ver, parece certo que a expressão 'igual período', presente no inciso III, refere-se ao prazo inicial de validade do concurso, que poderá ser de 'até dois anos'. Destarte, se o prazo original for de seis meses, por exemplo, este será, na exata dicção da Carta, 'prorrogável uma vez, por igual período', a saber, outros seis meses, totalizando doze meses. Tal compreensão é reforçada pela disposição do inciso IV, onde se alude ao 'prazo improrrogável previsto no edital de convocação'. Logo, no mesmo exemplo, qualquer convocação efetuada após o decurso do prazo de doze meses contado a partir da homologação do certame - 'prazo improrrogável' - será ofensiva à Constituição. 
12. O concurso realizado pela ECT em 2011 teve seu prazo inicial de validade expirado em 29/7/2012; com a prorrogação, estendeu-se até 29/7/2013. Como todas as admissões aqui tratadas ocorreram em 2014, todas se deram, nesse particular, em desconformidade com o preceito constitucional.
13. Ainda nesse quesito, também se faz pertinente consignar que a sentença proferida na ACP 0001035-92.2013-5-10-0015, ora discutida, é substancialmente distinta daquelas outras decisões judiciais referidas pelo ilustre Procurador, as quais por vezes implicam - em caráter incidental - a suspensão casuística da validade de concursos públicos.
14. De fato, na ACP em tela, a Justiça do Trabalho não determinou objetivamente a contratação de nenhum candidato em específico, tampouco indicou o quantitativo de vagas reservadas no certame e muito menos as qualificou: antes, simplesmente estendeu o prazo de validade 'até que se alcance o número de contratações necessárias, de forma a reduzir as contratações temporárias às situações efetivamente emergenciais e de duração reduzida' (cf. sentença de primeiro grau proferida em 19/11/2014) .
15. Isso se deu porque o Ministério Público do Trabalho, autor da ação, deixou de indicar os empregos públicos ocupados de forma supostamente irregular e até mesmo de discriminar as dependências dos Correios em que a falha teria se verificado. De acordo com a sentença, a própria estatal deveria se incumbir de realizar um 'estudo de dimensionamento do seu quadro de pessoal'.
16. Ocorre, todavia, que a ECT não reconhece a existência em seus quadros de contratações de pessoal efetuadas em desconformidade com a legislação de regência. Antes, tem reiteradamente argumentado em juízo (cf. voto que sustenta a sentença de segundo grau proferida em 1º/6/2016) :
'que não há prova da existência de vagas efetivas sendo ocupadas por trabalhadores temporários, até porque inexistentes postos efetivos vagos; 
que se utiliza da contratação de mão de obra temporária conforme os requisitos legais, considerando as diversas situações sazonais de acréscimo extraordinário de serviços que enfrenta; 
que, levando-se em conta o seu atual quadro efetivo - de aproximadamente 120 mil trabalhadores -, as férias e afastamentos destes já seria suficiente para justificar a contratação de mão de obra temporária, a fim de manter contínua e eficiente a prestação de serviços da demandada; 
que a coexistência de contratos de mão de obra temporária e de concursos vigentes não revela, por si só, a preterição alegada pelo autor; 
que o processo de concretização de vagas efetivas no âmbito da ECT é complexo e demorado, pois dependente da anuência de órgãos externos à demandada; 
que a condenação quanto a efetuar estudo de dimensionamento de pessoal e, a partir deste, proceder a convocação de aprovados em concurso público, tem caráter subjetivo e abstrato e adentra na gestão da ECT, ultrapassando a função jurisdicional, que se restringiria ao exame da legalidade dos atos administrativos no caso concreto'.
17. Portanto, o que se tem, concretamente, é um concurso público cuja vigência, em sua plenitude, já se estende por nove anos, sem nenhum sinal de solução no horizonte.
18. Nessas circunstâncias, como afirmei no precedente reproduzido na instrução da unidade técnica, considero de todo imprópria a emissão de juízo de legalidade relativamente às contratações realizadas posteriormente à expiração do prazo improrrogável do concurso público.
19. Tal compreensão, cumpre anotar, encontra respaldo inclusive na jurisprudência do Superior Tribunal de Justiça (STJ) , como ilustra a decisão proferida no RMS 39236:
Ementa
'RECURSO EM MANDADO DE SEGURANÇA. ADMINISTRATIVO. CONCURSO PÚBLICO. NÃO NOMEAÇÃO DE CANDIDATOS APROVADOS. DECADÊNCIA. TERMO INICIAL. TÉRMINO DO PRAZO DE VALIDADE DO CONCURSO. PRORROGAÇÃO DO PRAZO DE VALIDADE. PREVISÃO EDITALÍCIA. ATO DISCRICIONÁRIO.
1. Cuida-se, na origem, de mandado de segurança impetrado contra ato do Governador do Estado de Goiás consubstanciado na omissão da Administração Pública em proceder as nomeações dos impetrantes, regularmente aprovados no cadastro de reserva do concurso público realizado pela AGANP - Agência Goiana de Administração e Negócios Públicos para provimento dos cargos de Assistente de Gestor Administrativo - Área Geral, em detrimento da existência de vagas, para as quais, foram contratados servidores comissionados e temporários e ainda por preterição da ordem classificatória.
2. A jurisprudência esta Corte Superior é pacífica no sentido de que o termo inicial para a contagem do prazo decadencial do mandado de segurança contra a ausência de nomeação de candidato aprovado em concurso público é a data do término do prazo de validade do certame. 
3. No presente caso, a publicação da homologação do certame ocorreu em 24.4.2006. O edital (item 103) que normatizou o concurso público para o referido cargo dispôs que o prazo de validade seria de um ano, a contar da data da publicação da homologação do resultado final, podendo ser prorrogado por igual período. O prazo de validade foi prorrogado até 24.4.2008. A presente ação mandamental só foi impetrada em 15.4.2011 (fl. 2, e-STJ) , ou seja, após o prazo de 120 dias.
4. O argumento de que não há que se falar em decadência pois o concurso estaria válido até os dias de hoje, em razão de decisão judicial que prorrogou indefinidamente a validade do concurso, não prospera.
5. A prorrogação, por prazo indefinido, da validade do concurso, é vedada pela regra do art. 37, inciso III, da Constituição Federal. Dessa forma, a prorrogação do prazo de validade do concurso público não poderia ser fixada fora da previsão do edital que determinou que o prazo de validade seria de um ano, prorrogável por igual período. Até porque 'a prorrogação do prazo de validade do concurso público é faculdade outorgada à Administração, exercida segundo critérios de conveniência e oportunidade, os quais não estão suscetíveis de exame pelo Poder Judiciário' (AgRg no RMS 30.641/MT, Rel. Ministro GILSON DIPP, QUINTA TURMA, julgado em 07/02/2012, DJe 14/02/2012) .
6. Recurso ordinário não provido' (, Rel. Ministro Mauro Campbell Marques, Segunda Turma, julgado em 13/11/2012, DJe 21/11/2012) .
20. Do voto condutor desse acórdão, colhe-se a informação de que o imbróglio teve início com uma ação civil pública proposta pelo Ministério Público de Goiás denunciando, no âmbito da AGANP, 'preterição na ordem classificatória durante o interregno de eficácia do concurso, materializada pela contratação de pessoal em caráter precário (comissionados e temporários) para o desempenho de serviços afetos às funções atribuídas ao cargo público de provimento efetivo'. Na sequência, foi exarada decisão judicial estendendo o prazo de validade do certame por tempo indefinido, situação, como se vê, notavelmente parecida com a verificada no presente processo.
21. Sem embargo, quanto às consequências de um eventual registro dos atos pelo Tribunal, jamais cogitei, como sugere o parquet, de 'coisa julgada administrativa' ou de impedimento para a ulterior exoneração ou demissão dos empregados. O que efetivamente afirmei é aquilo que a unidade técnica transcreveu na instrução, reproduzido no item 7 deste voto revisor. Repito (grifos acrescidos) :
'12. Aliás, seria incongruente emitir um tal juízo de legalidade, ordenando o registro das admissões, e, em paralelo, orientar a estatal a promover 'automaticamente' o desligamento dos empregados, 'com efeitos ex tunc', na hipótese de revogação da ordem judicial, como ora sugere o Ministério Público. 
13. De fato, uma vez registrados os atos, seria defeso à origem, mesmo na hipótese de reforma da sentença trabalhista, desconstituí-los unilateralmente. É que, tratando-se de atos complexos, também o TCU teria de participar do eventual desfazimento das admissões, consoante pacífica jurisprudência do Supremo Tribunal Federal (STF) , talhada em sua súmula nº 6: 'A revogação ou anulação, pelo Poder Executivo, de aposentadoria, ou qualquer outro ato aprovado pelo Tribunal de Contas, não produz efeitos antes de aprovada por aquele Tribunal, ressalvada a competência revisora do Judiciário.'
14. Entendimento semelhante, vale dizer, encontra-se na súmula 199 desta Corte: 'Salvo por sua determinação, não podem ser cancelados pela autoridade administrativa concedente os atos originários ou de alterações, relativos a aposentadoria, reformas e pensões, já registrados pelo Tribunal de Contas, ao apreciar-lhes a legalidade, no uso da sua competência constitucional.'
22. Ora, se o ato é complexo, requerendo para sua formação o concurso do órgão de origem e desta Corte de Contas, não há como conceber que, para sua desconstituição administrativa, com efeitos ex tunc, a participação do TCU seja prescindível.
23. Logo, a se deferir o registro dos atos com base na inquinada decisão judicial, sua eventual desconstituição igualmente requererá a prévia retirada do registro, sob pena de se assentar, ainda que tacitamente, a absoluta inocuidade do instituto.
24. O indeferimento do registro, por outro lado, a par de não criar nenhum embaraço à plena eficácia do provimento jurisdicional, previne - na hipótese de revogação desse provimento - embaraços desnecessários no plano administrativo para o restabelecimento do status quo ante.
25. Recentemente, este Colegiado se deparou com uma situação que bem ilustra os percalços por vezes associados ao registro de atos de admissão vinculados a decisões judiciais. No caso, o Senado Federal admitiu uma servidora com base em provimento judicial mais tarde tornado sem efeito. A apelação da interessada ainda não foi apreciada pelo Judiciário. Ocorre que o TCU efetuou o registro do ato, num primeiro momento. Interpelado pelo Ministério Público Federal sobre a manutenção da servidora em seus quadros, a despeito da desconstituição da sentença que de início lhe fora favorável, o Senado argumentou que, em face do registro pelo TCU, não poderia afastar a interessada. Diante da iminente expiração do prazo para a revisão de ofício da admissão, o Tribunal se viu compelido a cancelar o registro inicial e determinar o sobrestamento do feito até o advento de decisão judicial definitiva sobre a questão (v. Acórdão 2079/2019-TCU-Plenário) .
26. Por fim, faço breve menção a duas recentes decisões do Supremo Tribunal Federal que, segundo entendo, corroboram a solução sugerida pela Sefip.
27. A primeira é a tese de repercussão geral fixada no RE 636.653:
'Em atenção aos princípios da segurança jurídica e da confiança legítima, os Tribunais de Contas estão sujeitos ao prazo de 5 anos para o julgamento da legalidade do ato de concessão inicial de aposentadoria, reforma ou pensão, a contar da chegada do processo à respectiva Corte de Contas' (rel. Ministro Gilmar Mendes; julgado em 19/2/2020) .
28. Com isso, tem-se que, se é temerário, de um lado, registrar atos de pessoal com respaldo em decisões judiciais passíveis de modificação, de outro, doravante, aguardar o respectivo trânsito em julgado pode mesmo inviabilizar a manifestação tempestiva do Tribunal sobre o assunto. No caso destes autos, por exemplo, o processo judicial já se arrasta há sete anos sem decisão definitiva, prazo já bem superior àquele estipulado pelo STF para o pronunciamento desta Casa. 
29. A segunda menção é à tese fixada, também em regime de repercussão geral, no RE 960.429:
'Compete à Justiça comum processar e julgar controvérsias relacionadas à fase pré-contratual de seleção e de admissão de pessoal e eventual nulidade do certame em face da Administração Pública, direta e indireta, nas hipóteses em que adotado o regime celetista de contratação de pessoal' (rel. Ministro Gilmar Mendes; julgado em 5/3/2020) .
30. Fixada, pois, a competência exclusiva da Justiça Federal nas causas envolvendo concursos públicos para contratação de pessoal pelas empresas estatais, é bastante provável que a sentença trabalhista proferida na Ação Civil Pública 0001035-92.2013-5-10-0015 - como dito, ainda não transitada em julgado - em algum momento venha a ser desconstituída, o que implicará a necessidade de o TCU, caso proceda ao registro dos atos tratados neste processo, ter de revisitar o tema para retirar o registro.
31. Lembro, de passagem, que a existência de decisão judicial na gênese de ato administrativo não impõe, necessariamente, seu registro pelo TCU. O ponto, inclusive, já foi abordado pelo STF, como na apreciação do MS 23.665-DF, quando o Ministro Maurício Corrêa, em voto acolhido à unanimidade pelo plenário da Corte Constitucional, anotou:
' (...) o Tribunal de Contas pode negar o registro de atos de aposentadoria, ainda quando objeto de decisões originárias de juízes ou tribunais, salvo aquelas em que for parte e que tenham como finalidade específica o registro respectivo.'
32. Em tempo, tendo a eminente Ministra Ana Arraes manifestado sua concordância, no caso concreto, com a essência do encaminhamento aqui defendido, nada tenho a objetar quanto à adoção da fórmula 'considerar ilegais e negar registro aos atos', ora sugerida por Sua Excelência.'
12. A jurisprudência do TCU, portanto, aperfeiçoou-se no sentido de não apenas negar o registro dos atos, mas julga-los como ilegais, com a consequente negativa do registro. Desse modo, o atual posicionamento desta Corte de Contas está se consolidando no sentido exposto do Acórdão 1106/2020-TCU-Plenário, o qual restou assim redigido:
ACORDAM os ministros do Tribunal de Contas da União, reunidos em sessão do Plenário, ante as razões expostas pela relatora, e com fundamento nos arts. 71, inciso III, da Constituição Federal, 1º, inciso V, 39, inciso I, da Lei 8.443/1992, 259, inciso I, e 260, §1º, do Regimento Interno, em:
9.1. considerar ilegais e negar registro aos atos de admissão tratados neste processo;
9.2. determinar à Diretoria Regional da ECT em São Paulo Interior que:
9.2.1. acompanhe os desdobramentos da Ação Civil Pública 0001035-92.2013-5-10-0015, em trâmite na Justiça Trabalhista, e adote as medidas pertinentes em caso de desconstituição da sentença que estendeu por prazo indeterminado a validade do concurso público regido pelo Edital 11/2011;
9.2.2. dê ciência desta deliberação aos interessados.
CONCLUSÃO
13. Esta Unidade Técnica considera que aos atos constantes do processo em tela devem ser considerados ilegais e terem negado o registro pela Corte de Contas, consoante os Acórdãos 7.120/2020, de relatoria do Ministro Augusto Nardes, Acórdão 6.208/2020, de relatoria da Ministra Ana Arraes e Acórdãos 5.353/2020 e 8259/2020, de relatoria do Ministro-Substituto Marcos Bemquerer, todos da 2ª Câmara.
PROPOSTA DE ENCAMINHAMENTO 
14. Ante o exposto, com fundamento nos arts. 71, inciso III, da Constituição Federal, 1º, inciso V, e 39, incisos I e II, da Lei 8.443/1992 e 260, § 1º e 5º, do Regimento Interno do Tribunal de Contas da União, bem como art. 7º, § 4º da IN 78/2018, propõe-se:
a) considerar ILEGAL e recusar o registro do ato de Rosemary Patrícia da Costa, (XXX.197.426-XX) , Jose Henrique Melo Barbosa (XXX.670.086-XX) , Joceles Paula De Souza (XXX.070.826-XX) , Gustavo Sant Ana Reis (XXX.799.476-XX) e Danielle Policarpo Santos (XXX.443.886-XX) .
b) determinar à Diretoria Regional da ECT em Minas Gerais que:
 b.1) acompanhe os desdobramentos da Ação Civil Pública 0001035-92.2013-5-10-0015, em trâmite na Justiça Trabalhista da 10ª Região, e, caso venha a ser desconstituída a sentença ora favorável aos interessados, torne sem efeito seus atos de admissão nos quadros da entidade, bem como providencie o cadastramento dos respectivos desligamentos no sistema Sisac:
  b.2) dê ciência da deliberação que vier a ser adotada aos interessados."
	É o relatório.

não há.

Procurador Rodrigo Medeiros de Lima.

ATOS DE ADMISSÃO. CONTRATAÇÕES APÓS EXPIRAR VALIDADE DE CONCURSO PÚBLICO, EM DECORRÊNCIA DE PRORROGAÇÃO ESTABELECIDA JUDICIALMENTE. ILEGALIDADE. NEGATIVA DE REGISTRO. CONTINUIDADE DA RELAÇÃO CONTRATUAL ENQUANTO AMPARADA POR DECISÃO JUDICIAL. DETERMINAÇÃO PARA ACOMPANHAR OS DESDOBRAMENTOS DE AÇÃO CIVIL PÚBLICA.

ATOS DE ADMISSÃO (ADS)

Secretaria de Fiscalização de Integridade de Atos e Pagamentos de Pessoal e de Benefícios Sociais (Sefip).

Em exame atos de admissão oriundos da Diretoria Regional da ECT em Minas Gerais, com o parecer pela legalidade do Controle Interno.
2.	A Secretaria de Fiscalização de Integridade de Atos e Pagamentos de Pessoal e de Benefícios Sociais (Sefip) , com o aval do Ministério Público junto ao TCU (MPTCU) ,  após análise das admissões em questão, à luz dos recentes precedentes da jurisprudência desta Casa, propuseram considerar ilegais, recusando-lhes registro, os atos de Rosemary Patrícia da Costa, Jose Henrique Melo Barbosa, Joceles Paula de Souza, Gustavo Sant Ana Reis e Danielle Policarpo Santos.
3.	Manifesto, desde já, minha anuência ao encaminhamento uniforme proposto nos autos e adoto os fundamentos utilizados como razões de decidir.
4.	De fato, as admissões sob análise ocorreram após a validade do certame, conforme avaliado no relatório precedente, e decorreram de decisões judiciais obtidas pelos interessados de maneira individual e, em especial, em da prorrogação do prazo de validade do concurso 11/2011 da Empresa Brasileira de Correios e Telégrafos devido à determinação judicial proferida nos autos da ação civil pública, processo nº 0001035-92.2013.5.10.0015, da Justiça do Trabalho no Distrito Federal.
5.	Em casos semelhantes, o Tribunal vinha negando registro aos atos, somente, sem considera-los ilegais. Entretanto, esta Corte avaliou de forma mais aprofundada o assunto, no âmbito do Acórdão 1106/2020-TCU-Plenário, de relatoria da Ministra Ana Arraes (em que foi proferido o brilhante voto revisor do ministro Benjamin Zymler, utilizado como fundamento pela Sefip, neste processo) . Naquela oportunidade, o TCU concluiu que a melhor solução seria o julgamento pela ilegalidade, pois não implicaria desfazimento das contratações de imediato, em face do provimento jurisdicional que lhes garante a continuidade, pelo menos, até a deliberação final da Justiça Trabalhista.
6.	Por fim, como a citada ação civil pública ainda não transitou em julgado, pois está pendente de apreciação de embargos de declaração no Tribunal Superior do Trabalho, cabe efetuar, nos termos propostos pela Sefip, determinação para o devido acompanhamento de seus desdobramentos e a adoção das medidas pertinentes para regularizar as situações, se for o caso.
	Ante o exposto, VOTO por que o Tribunal adote a minuta de acórdão que submeto à consideração deste Colegiado.
TCU, Sala das Sessões Ministro Luciano Brandão Alves de Souza, em 6 de abril de 2021.
Ministro JOÃO AUGUSTO RIBEIRO NARDES 
Relator